【裁判字號】    92,訴,166
【裁判日期】    921111
【裁判案由】    偽造有價證券
【裁判全文】
臺灣花蓮地方法院刑事判決                          九十二年度訴字第一六六號
    公  訴  人  臺灣花蓮地方法院檢察署檢察官
    被      告  丙○○
    指定辯護人  本院公設辯護人  甲○
右列被告因偽造有價證券案件，經檢察官提起公訴（九十二年度偵續字第十六號），
本院判決如左：
    主  文
丙○○連續意圖供行使之用，而偽造有價證券，處有期徒刑貳年，緩刑肆年。票號：
一二七二五八號本票上偽造「己○○」、「丁○」、「戊○○」為共同發票人之部分
及票號：四八五七一五號本票上偽造「曾淮寬」為共同發票人之部分均沒收。
    事  實
一、丙○○明知未獲配偶己○○、女兒丁○、女婿庚○○及戊○○等親友之事前同意
    ，因急需用錢，為向辛○○借調現款之故，竟基於意圖供行使之用，而偽造有價
    證券之概括犯意，先於九十一年七月一日，持委由不知情之刻印人員所偽刻「己○○」及「戊○○」之印章，在花蓮市○○路花崗山體育館內，於票號為一二七
    二五八號之本票上偽簽「己○○」、「丁○」、「戊○○」三人之姓名，並蓋用
    上開偽刻之二枚印章於其上，偽造上開三人與自己為共同發票人，面額為新臺幣
    （下同）三十萬元之本票一紙，復於同年月二十九日，持委由不知情之刻印人員
    所偽刻「曾淮寬」（係表示庚○○之意）之印章，在上開地點，於票號為四八五
    七一五號之本票上偽簽「曾淮寬」之姓名，蓋用上開偽刻之印章，偽造「曾淮寬
    」與自己為共同發票人，面額為四十五萬元之本票一紙，並均提出向辛○○借款
    而行使之。
二、案經辛○○訴由臺灣花蓮地方法院檢察署檢察官偵查起訴。
    理  由
一、右揭犯罪事實，業據被告丙○○坦承不諱，核與告訴人辛○○於警、偵訊及本院
    審理時所指訴之情節相符，復有證人丁○、庚○○於偵訊時之證言可參，此外，
    並有上開偽造之本票影本二紙附卷可稽，被告自白與事實相符。本件事證明確，
    應予依法論科。
二、核被告所為，係犯刑法第二百零一條第一項之偽造有價證券罪。其利用不知情之
    刻印人員偽造印章之行為，係間接正犯。被告偽造「己○○」、「戊○○」、「
    曾淮寬」之印章、署押及偽造「丁○」署押之行為，屬偽造有價證券之階段行為
    ，其偽造後持以行使，行使之低度行為為偽造之高度行為所吸收，均不另論罪。
    又被告先後二次偽造有價證券犯行，時間緊接，方法相同，觸犯構成要件相同之
    罪名，顯係出於概括之犯意為之，為連續犯，應依刑法第五十六條之規定論以一
    罪。查被告於本院審理時供稱：伊之所以會偽造其親屬為共同發票人，係應告訴
    人之要求，且伊是當著告訴人的面簽的等語，告訴人於本院審理時雖陳稱：三十
    萬元本票上的名字是被告簽的，是被告拿票來借錢的時候，那些名字就已經在上
    面了，不是我叫被告這樣簽的，至於四十五萬元的本票，是因為被告說他女婿要
    繳車款不夠錢要跟我借錢，我才跟他說那被告女婿也要簽本票，被告才當著我的
    面簽他自己和他女婿的名字等語（本院卷第三八、三九頁），惟告訴人嗣後復自
    承，上開二張本票應該是伊由伊本票簿上撕下來給被告的等語 (本院卷第四七頁
    ) ，足見上開三十萬元之本票亦應係被告在告訴人的面前所簽發，觀諸三十萬元
    之本票上，除被告本身外，尚有被告之妻兒己○○、丁○及戊○○為共同發票人
    ，衡諸常情，倘非應出借人之要求，借款人當不致於一開始即將自己之妻兒亦列
    名為票據之共同發票人，陷至親於不利之地位，是被告所供其偽造前揭親屬為共
    同發票人係應告訴人要求等語，尚堪採信。按刑法第二百零一條第一項之偽造有
    價證券罪，最輕本刑為三年以上有期徒刑之罪，而被告因經濟能力不佳，需款孔
    急，為迎合告訴人之要求，方出此下策，已如前述，參以其所偽造之本票僅有二
    張，票面金額合計為七十五萬元，而其尚於九十一年七月三十日以其所有之花蓮
    縣吉安鄉○○段第九九三地號土地及同段三二八建號房屋為被害人設定抵押權，
    此有該等不動產之登記謄本可參，足見其提供足夠之擔保，並無以偽造本票詐財
    之意，因而其犯罪情狀尚有可堪憫恕之處，本院認對其偽造有價證券罪量處最低
    之刑，猶嫌過重，爰依刑法第五十九條規定，減輕其刑。茲審酌被告犯罪之動機
    、手段、目的及偽造有價證券妨害經濟市場票據之流通，犯罪後與被害人達成和
    解，有花蓮縣花蓮市調解委員會調解書一紙在卷可按，犯罪後坦承犯行，深表悔
    意，態度良好等一切情狀，量處如主文所示之刑，以資懲儆。末查被告前未曾受
    有期徒刑以上刑之宣告，此有臺灣高等法院被告全國前案紀錄表一份在卷可稽，
    其因一時失慮，致罹重典，犯罪後亦深表悔悟，其經此偵審程序並經科刑判決，
    當已足資為戒，信無再犯之虞，本院認其所宣告之刑以暫不執行為適當，爰併諭
    知緩刑四年，以啟自新。被告於票號：一二七二五八號本票上偽造「己○○」、
    「丁○」、「戊○○」為共同發票人之部分及票號：四八五七一五號本票上偽造
    「曾淮寬」為共同發票人之部分，不問屬於被告與否，均應依刑法第二百零五條
    規定宣告沒收。
據上論斷，應依刑事訴訟法第二百九十九條第一項前段，刑法第五十六條、第二百零
一條第一項、第五十九條、第二百零五條、第七十四條第一款，罰金罰鍰提高標準條
例第一條前段，判決如主文。
本案經檢察官乙○○到庭執行職務。
中      華      民      國      九十二      年    十一    月    十一    日
                                臺灣花蓮地方法院刑事庭
                                    審判長法官  黃麗生
                                          法官  陳世博
                                          法官  蘇姵文
右正本證明與原本無異。
如對本判決不服，應於送達後十日內，向本院提出上訴狀。（應抄附繕本）告訴人或
被害人如對於本判決不服者，應具備理由請求檢察官上訴，其上訴期間之計算係以檢
察官收受判決正本之日期為準。
                                          法院書記官
中      華      民      國      九十二      年    十一    月    十三    日
附錄本判決論罪之法律條文
刑法第二百零一條第一項：
意圖供行使之用，而偽造、變造公債票，公司股票或其他有價證券者，處三年以上十
年以下有期徒刑，得併科三千元以下罰金。
刑法第二百零五條：
偽造、變造之有價證券、郵票、印花稅票、信用卡、金融卡、儲值卡或其他相類作為
提款、簽帳、轉帳或支付工具之電磁紀錄物及前條之器械原料及電磁紀錄，不問屬於
犯人與否，沒收之。


司法院資訊處製作；財團法人民間司法改革基金會備份。
